臺灣臺中地方法院刑事判決　　　　　　　100年度訴字第214號
公　訴　人　臺灣臺中地方法院檢察署檢察官
被　　　告　張榮清
上列被告因違反毒品危害防制條例案件，經檢察官提起公訴（99
年度毒偵字第3442號），本院依簡式審判程序審理判決如下：
    主    文
張榮清施用第一級毒品，處有期徒刑柒月，扣案之第一級毒品海
洛因肆包（合計驗餘淨重點壹玖公克，空包裝合計總重壹點壹
公克）沒收銷燬；又施用第二級毒品，處有期徒刑肆月，扣案之
第二級毒品甲基安非他命貳包（合計驗餘淨重點壹貳貳柒公克
），沒收銷燬。應執行有期徒刑玖月，扣案之第一級毒品海洛因
肆包（合計驗餘淨重點壹玖公克，空包裝合計總重壹點壹公克
）、第二級毒品甲基安非他命貳包（合計驗餘淨重點壹貳貳柒
公克）均沒收銷燬之。
    犯罪事實
一、張榮清前於民國88年間，因施用毒品案件，經依本院88年度
    毒聲字第5173號裁定送勒戒處所觀察、勒戒後，認無繼續施
    用毒品傾向，於同年9 月8 日釋放出所。又於89年間，因施
    用第一、二級毒品案件，經本院以89毒聲字第4485號裁定送
    觀察、勒戒，因有繼續施用之傾向，再經本院裁定送強制戒
    治，刑事責任部分，則經本院以90年度訴字第530 號判決分
    別判處有期徒刑7 月、7 月，並定應執行有期徒刑1 年確定
    ；另於91年間，復因施用第二級毒品案件，經本院以91年度
    易字第1341號判處有期徒刑10月確定。嗣張榮清入監接續執
    行上開有期徒刑，而於94年4 月29日縮短刑期期滿執行完畢
    （於本件已逾5 年不構成累犯）。其再於95年間，因施用第
    一、二級毒品案件，經本院以95年度訴字第2699號分別判處
    有期徒刑1 年、10月，並定其應執行刑為有期徒刑1 年6 月
    確定；復於96年間，因施用第一、二級毒品案件，經本院以
    96年度訴字第462 號判處有期徒刑1 年2 月、1 年，並定應
    執行有期徒刑2 年確定；又因妨害自由案件，經本院以96年
    度訴字第918 號判處有期徒刑1 年10月確定。嗣後因中華民
    國九十六年罪犯減刑條例於96年7 月16日施行，上開施用毒
    品案件，分別經本院以96年度聲減字第2999號裁定減刑為有
    期徒刑6 月、5 月、7 月、6 月確定，其中本院95年度訴字
    第2699號案之施用毒品案件所減得之有期徒刑6 月、5 月，
    與上開妨害自由案件所處之有期徒刑1 年10月，合併定其應
    執行刑為有期徒刑2 年6 月確定，其餘本院96年度訴字第46
    2 號施用毒品案件所減得之有期徒刑7 月、6 月，則合併定
    應執行刑為有期徒刑1 年確定。上開各罪經接續執行後，於
    98年10月13日假釋出監，所餘期間交付保護管束至99年6 月
    23日，惟於觀護結束日前經臺灣臺中地方法院檢察署檢察官
    撤銷保護管束，並於99年8 月31日入監執行殘刑8 月10日（
    於本案亦不構成累犯）。詎張榮清猶不知戒絕毒癮，明知海
    洛因及甲基安非他命在我國為主管機關公告查禁之第一級毒
    品及第二級毒品，不得施用、持有之，竟仍基於分別施用海
    洛因及甲基安非他命之犯意，於99年8 月30日下午5 時至 6
    時間，在臺中市○區○○路1 段520 號儷金商務旅館2606室
    ，先以將海洛因加水置於其所有針筒內注射血管之方式，施
    用第一級毒品海洛因1 次；再於前揭施用第一級毒品海洛因
    後不久，在同上址以將甲基安非他命置入其所有吸食器內燒
    烤吸食煙霧之方式，施用第二級毒品甲基安非他命1 次。嗣
    於翌日（即99年8 月31日）凌晨1 時45分許，經執行勤務員
    警至儷金商務旅館進行臨檢，當場在張榮清所居住之2606室
    扣得其同時購入後，於前揭時、地施用後剩餘之海洛因4 包
    （起訴書誤載為5 包）及甲基安非他命2 包，及與本案無關
    之愷他命與行動電話，並徵得張榮清同意後採集其尿液送驗
    ，結果呈可待因、嗎啡、安非他命及甲基安非他命陽性反應
    ，始查知上情。
二、案經臺中市警察局第六分局報告臺灣臺中地方法院檢察署檢
    察官偵辦起訴。
    理    由
一、被告張榮清於本院準備程序中，就上揭犯罪事實均為有罪之
    陳述，且所犯係死刑、無期徒刑、最輕本刑為3 年以上有期
    徒刑以外之罪，經本院合議庭依刑事訴訟法第273 條之1 第
    1 項之規定，裁定由受命法官1 人獨任進行簡式審判程序，
    先予敘明。
二、按「被告以外之人於審判外之言詞或書面陳述，除法律有規
    定者外，不得作為證據」，刑事訴訟法第159 條第1 項固定
    有明文，然「鑑定之經過及其結果，應命鑑定人以言詞或書
    面報告」，同法第206 條第1 項亦規定甚明。是鑑定人以「
    書面」為鑑定報告提出於法院，依刑事訴訟法第159 條第1
    項立法理由及同法第206 條第1 項規定，即具有證據能力。
    又法院或檢察官得囑託醫院、學校或其他相當之機關、團體
    為鑑定，或審查他人之鑑定，並準用第203 條至第206 條之
    1 之規定，刑事訴訟法第208 條第1 項亦定有明文。依此，
    檢察官對於偵查中之案件，認為須實施鑑定者，固應就具體
    個案，選任鑑定人或囑託鑑定機關（團體）為之；但對於司
    法警察機關調查中之案件，或有量大或急迫之情形，為因應
    實務之現實需求，如檢察官針對該類案件之性質（例如：查
    扣之毒品必須檢驗其成份、對施用毒品之犯罪嫌疑人必須檢
    驗其體內有無毒品代謝反應、對於查扣之槍砲彈藥必須檢驗
    有無殺傷力、對違反野生動物保育法案件必須鑑定是否屬於
    保育類動物案件等) ，認為當然有鑑定之必要者，經參考法
    務部92年5 月20日法檢字第092080203 號函送之法務部「因
    應刑事訴訟法修正工作小組」研討之刑事訴訟法修正相關議
    題第21則之共識結論，以及臺灣高等法院於92年8 月1 日舉
    行之刑事訴訟法新製法律問題研討會第3 則法律問題研討結
    果之多數說（載於司法院92年8 月印行「刑事訴訟法新製法
    律問題彙編」第15頁至第18頁），基於檢察一體原則，得由
    該管檢察長對於轄區內之案件，以事前概括選任鑑定人或囑
    託鑑定機關（團體）之方式，俾便轄區內之司法警察官、司
    法警察對於調查中之此類案件，得即時送請事前已選任之鑑
    定人或囑託之鑑定機關（團體）實施鑑定，該鑑定人或鑑定
    機關（團體）亦應視同受承辦檢察官所選任或囑託而執行鑑
    定業務，其等出具之書面鑑定報告應屬刑事訴訟法第206 條
    所定之傳聞例外，當具有證據能力（法務部92年9 月1 日法
    檢字第0920035083號函可供參照）。從而，本件有關查獲之
    各該警察單位依先前轄區檢察署檢察長事前概括選任之鑑定
    機關，即中山醫學大學附設醫院就被告尿液實施鑑定，及法
    務部調查局（海洛因部分）、行政院衛生署草屯療養院（甲
    基安非他命部分）就扣案之毒品實施鑑定，該等鑑定機關所
    出具之「鑑定書」，即均具有證據能力而得為本案之證據。
三、上揭犯罪事實，業據被告坦承不諱，且被告於99年8 月31日
    為警採集之尿液，經送檢驗結果，呈可待因、嗎啡、安非他
    命及甲基安非他命陽性反應，此有臺中市政府警察局第六分
    局偵查隊委託鑑驗代號與真實姓名對照表、臺中市政府警察
    局六分局偵辦毒品尿液檢體對照表、中山醫學大學附設醫院
    99年9 月16日出具實驗編號0000000 號尿液檢驗報告各1 份
    在卷可稽（分見99年度毒偵字第3442號卷第28、29及87頁）
    。此外，被告於99年8 月31日經警查扣之白色粉末5 包，經
    送法務部調查局鑑定，其中調查局編號1 、2 之碎塊狀檢品
    2 包（驗餘淨重2.67公克，空包裝總重0.54公克）均檢出海
    洛因成分；調查局編號3 、4 之粉末狀檢品2 包（驗餘淨重
    0.52公克，空包裝重0.56公克）則檢出海洛因及第三級毒品
    愷他命成分；調查局編號5 之結晶檢體1 包（驗餘淨重0.34
    公克，空包裝重0.20公克）則檢出第3 級毒品愷他命成分，
    此有法務部調查局99年12月2 內調科壹字第09923026 700號
    鑑定書1 份在卷可按（同上卷第96頁）；至查扣之透明結晶
    2 包，經送行政院衛生署草屯療養院鑑定，結果均檢出甲基
    安非他命成分（分別驗餘淨重為1.9767公克、1.1460公克）
    ，此亦有上開療養院99年9 月3 日出具之草療鑑字第099080
    0242號鑑定書1 紙在卷可稽（同上卷第92頁），足認被告之
    自白與事實相符，被告於前揭時、地分別施用第一級毒品海
    洛因及第二級毒品甲基安非他命之犯罪事實，堪予認定。
四、按依毒品危害防制條例第20條、第23條之立法意旨，僅限於
    初犯或5 年後再犯之情形，始應先經觀察、勒戒或強制戒治
    程序，倘被告於初犯後5 年內已再犯，經依法追訴處罰，縱
    其第3 次（或第3 次以上）再度施用毒品之時間，在初犯經
    觀察、勒戒或強制戒治執行完畢釋放5 年以後，已不合於 5
    年後再犯之規定，且因已於5 年內再犯，顯見其再犯率甚高
    ，原實施觀察、勒戒或強制戒治，已無法收其實效，即應依
    同法第10條處罰。本件被告前於88年間即因施用毒品案件，
    經本院以裁定送觀察、勒戒後，認無繼續施用毒品傾向釋放
    而執行完畢，旋於89年間再因施用毒品案件，經依本院裁定
    送觀察、勒戒後，因有繼續施用傾向，再經本院裁定送強制
    戒治，其刑事責任部分則經本院以90年度訴字第530 號判處
    罪刑確定等情，有被告刑案資料查註紀錄表、臺灣高等法院
    被告前案紀錄表各1 份在卷可稽，顯見被告並非於觀察、勒
    戒完畢後5 年內均無任何施用毒品之犯行，且其既已於觀察
    、勒戒執行完畢5 年內再犯施用毒品之罪遭判處罪刑確定，
    已符合毒品危害防制條例第23條第2 項所定之追訴要件，揆
    諸前開毒品危害防制條例條文及說明，被告所為本件施用第
    一級毒品海洛因之犯行，即無「5 年後再犯」規定之適用，
    自毋須再重新施予觀察、勒戒或強制戒治之處遇程序，而應
    直接訴追處罰。
五、查海洛因、甲基安非他命分別係毒品危害防制條例第2條第2
    項第1 款、第2 款規定之第一級、第二級毒品，任何人均不
    得擅自施用、持有。核被告所為，分別係犯毒品危害防制條
    例第10條第1 項、第2 項之施用第一級、第二級毒品罪。被
    告為供施用而持有各級毒品之低度行為，應為其各該施用之
    高度行為所吸收，不另論罪。又被告所犯上開二罪間，犯意
    個別，行為互異，應分論併罰。爰審酌被告曾因施用毒品經
    送觀察、勒戒及強制戒治，仍未知警惕，再犯本案2 件施用
    毒品罪，足見其雖經觀察、勒戒及強制戒治之治療程序，仍
    未徹底戒除惡習遠離毒害，顯未能善體國家設置觀察、勒戒
    機構，以協助毒品施用者戒除毒害之良法美意，惟念及施用
    毒品本質上係戕害自身健康之行為，尚未嚴重破壞社會秩序
    或侵害他人權益，暨其犯罪之動機、目的、所生危害、犯罪
    後坦承犯行，及現行法規已刪除連續犯規定，被告各次犯罪
    應分別審酌犯罪情節量處等一切情狀，量處如主文所示之刑
    ，並定其應執行之刑。扣案之第一級毒品海洛因4 包（即調
    查局編號1 至4 之檢品，合計驗餘淨重3.19公克，空包裝合
    計總重1.1 公克）及第二級毒品甲基安非他命2 包（合計驗
    餘淨重3.1227公克），均係被告所有，同時購入分別供其上
    開施用後剩餘之第一級毒品及第二級毒品，此均據被告於本
    院審理時供承於卷，應依毒品危害防制條例第18條第1 項前
    段規定，於被告各該施用毒品罪之主文項下，宣告沒收銷燬
    （至調查局編號3 、4 之海洛因2 包，經鑑定結果，兼含第
    三級毒品愷他命成分，固有卷附鑑定書可佐，惟既無從與海
    洛因成分析離區隔，仍應整體予以沒收銷燬之，附此敘明）
    。次按，毒品危害防制條例對於施用第三級毒品，並無處罰
    明文，故查獲供施用而持有之第三級毒品，除非純質淨重20
    公克以上，應依該條例第11條第5 項處罰，持有之該項毒品
    ，屬刑法第38條第1 項第1 款之違禁物，得依該款規定沒收
    外，其餘部分僅能依該條例第18條第1 項中段行政罰規定，
    以其無正當理由而擅自持有，沒入銷燬（最高法院著有99年
    度臺上字第3908號判決參照）。從而，扣案之第三級毒品愷
    他命1 包（即調查局編號5 之檢品，驗餘淨重0.34公克，空
    包裝重0.20公克，警方扣案時誤為第一級毒品海洛因），既
    非被告犯本案施用第一級毒品所用之物，且被告持有之第三
    級毒品愷他命數量亦未超過純質淨重20公克，依前開說明，
    即非屬刑法第38條第1 項第1 款之違禁物，僅能依毒品危害
    防制條例第18條第1 項中段行政罰規定沒入銷燬之，此為行
    政機關行政程序科罰之權限，本院自不得越權於判決內諭知
    沒入銷燬。至被告於前揭時、地，分別施用海洛因及甲基安
    非他命所使用之注射針筒及吸食器，雖均係被告所有，然該
    注射針筒及吸食器嗣後均已丟棄，此業據被告於本院供述明
    確，且乏證據足資證明該等注射針筒及吸食器尚未滅失，復
    非屬違禁物，為免執行困難，本院認尚無沒收之必要；又扣
    案之手機1 支（含SIM 卡），與被告本案2 件施用毒品犯行
    核無關係，亦與沒收之要件不合，亦不予宣告沒收，均併此
    敘明。
據上論斷，應依刑事訴訟法第273 條之1 第1 項、第299 條第 1
項前段，毒品危害防制條例第10條第1 項、第2 項、第18條第 1
項前段，刑法第11條、第51條第5 款，判決如主文。
本案經檢察官吳孟潔到庭執行職務。
中    華    民    國   100    年    3     月    14    日
                刑事第十二庭  法  官  簡婉倫
以上正本證明與原本無異。
如不服本判決應於收受送達後10日內向本院提出上訴書狀，並應
敘述具體理由；其未敘述上訴理由者，應於上訴期間屆滿後20日
內向本院補提理由書 (均須按他造當事人之人數附繕本)「切勿
逕送上級法院」。
                              書記官  許千士
中    華    民    國   100    年    3     月    14    日
附錄本案論罪科刑法條全文：
毒品危害防制條例第10條
施用第一級毒品者，處 6 月以上 5 年以下有期徒刑。
施用第二級毒品者，處 3 年以下有期徒刑。